【裁判字號】    92,上易,30
【裁判日期】    920306
【裁判案由】    侵占
【裁判全文】
臺灣高等法院高雄分院刑事判決                      九十二年度上易字第三號
    上  訴  人  台灣高雄地方法院檢察署檢察官
    被      告  甲○○
右上訴人因被告侵占案件，不服臺灣高雄地方法院九十年度易字第三八一八號中華民
國九十一年十一月十九日第一審判決（起訴案號：臺灣高雄地方法院檢察署九十年度
偵字第六五三號），提起上訴，本院判決如左：
      主  文
原判決撤銷。
甲○○意圖為自己不法之所有，而侵占自己持有他人之物，處拘役伍拾日，如易科罰
金，以參佰元折算壹日。
    事  實
一、甲○○於民國八十九年初任職於台灣橡膠股份有限公司（下稱臺橡公司）時，因
    台橡公司轉投資台灣高速鐵路股份有限公司（下稱臺灣高鐵公司），甲○○得以
    台灣橡膠公司員工身份，以每股新台幣十元價格認購台灣高鐵公司股票二十七萬
    股（即二百七十張股票），惟因無資力即表示自願將該認購股票權全數轉售他人
    ，甲○○之岳父乙○○得知後，立即向親友籌得二百三十萬元加上甲○○之同事
    李國榮所委託認購之四十萬元合計二百七十萬元，並於八十九年三月二十九日以
    股東甲○○名義，分別以一百萬元與一百七十萬元兩筆款項，匯入富邦銀行台灣
    高鐵公司帳戶內。惟甲○○取得台灣高鐵公司二百七十張股票後，竟意圖為自己
    不法所有，僅將其中一百八十張交付乙○○，另四十張交給李國榮外，其餘五十
    張股票則占為己有，經乙○○履次催討，均置之不理。
二、案經乙○○訴由台灣高雄地方法院檢察署檢察官偵查起訴。
   理  由
一、訊據被告甲○○固不諱言持有系爭臺灣高鐵公司股票五十張之事實，惟矢口否認
    有何侵占犯行，辯稱：上開臺灣高鐵公司股票係我與太太鄭惠美共同購買，而購
    買股票的五十萬元是我叫太太鄭惠美從合作金庫鳳山支庫帳戶內領出的，該帳戶
    內的錢是婚後我每月提領薪資五萬元交給太太鄭惠美所存下來的，並非岳母鄭陳
    香出資所購買的，故所有權應屬我所有，並非侵占云云。惟查前述事實，業據告
    訴人乙○○指訴綦詳，並有富邦商業銀行存款存入憑條、臺灣高鐵公司現金增資
    認股繳款書各二紙在卷足憑，被告甲○○亦不否認其於八十九年間以臺灣橡膠公
    司員工名義認購臺灣高鐵公司股票二百七十張，每張一萬元計二百七十萬元，係
    由告訴人乙○○所存入，又被告於領得該臺灣高鐵公司股票二百七十張後，僅將
    其中一百八十張交付告訴人乙○○，另再交付其同事李國榮委託認購之四十張交
    付外，其餘五十張則未交付之事實，亦經被告甲○○供承在卷，雖以系爭五十張
    股票資金係從其妻鄭惠美之合作金庫鳳山支庫提領支付云云為辯，然此為告訴人
    乙○○所堅決否認，且據證人即被告之妻鄭惠美於偵查中證稱：我沒有錢，無提
    供五十萬元購買臺灣高鐵公司股票，我在合作金庫鳳山支庫之帳戶自八十五年後
    都由我媽鄭陳香使用，所以裡面的錢都不是我的，八十九年三月二十七日該帳戶
    所提領之六十萬元是我父親叫我去提出要買股票等語（見偵查卷第四十八至四十
    九頁）、於原審調查時證稱：我在合作金庫鳳山支庫之帳戶於八十四年底或八十
    五年間即已借給母親鄭陳香使用，該帳戶內的錢是母親鄭陳香所有，被告的表妹
    等親友向我所借的錢，均是我母親所有，且被告從八十九年起就未拿錢給我，也
    沒有生活費給我等語（見原審卷第九十四至九十七頁），並有合作金庫鳳山支庫
    九十年二月十四日合金鳳存字第五五號函附交易明細表一份附卷可證，況被告甲
    ○○於本院調查時供稱其八十八年九月至八十九年三月間在臺橡公司上班期間，
    每月薪資為五萬至七萬元間，且在八十九年一月起即與其妻鄭惠美分居等情（見
    本院九十二年二月七日訊問筆錄），則其焉有可能於分居期間猶將其薪資之大部
    分交由其妻鄭惠美作為生活費之可能，足證被告所辯認購股票資金來源係其妻鄭
    惠美之合作金庫鳳山支庫提領五十萬元，該款項係我每月給她五萬元之生活費所
    存云云，顯非可採，應以告訴人乙○○之指訴為可採，則被告甲○○將系爭臺灣
    高鐵公司股票五十張據為己有，其有易持有為不法所有之侵占意圖，甚為明確，
    其犯行堪以認定。
二、核被告甲○○所為，係犯刑法第三百三十五條第一項之侵占罪，
三、原審未為詳察，遽為被告甲○○無罪之諭知，尚有未當，公訴人上訴意旨，執此
    指摘原判決不當，為有理由，應由本院將原判決予以撤銷改判。審酌被告尚無前
    科，所犯情節非重，惟迄今仍未交還系爭五十張股票等一切情狀，量處拘役五十
    日，並諭知易科罰金之折算標準。
據上論斷，應依刑事訴訟法第三百六十九條第一項前段、第三百六十四條、第二百九
十九條第一項前段、刑法第三百三十五條第一項、第四十一條第一項、罰金罰鍰提高
標準條例第一條前段、第二條，判決如主文。
本案經檢察官陳國全到庭執行職務。
中    華    民    國      九十二      年      三      月     六   日
                              臺灣高等法院高雄分院刑事第七庭
                                  審判長法官  李春昌
                                        法官  莊飛宗
            法官  黃憲文
右正本證明與原本無異。
不得上訴。
                                  法院書記官  黃英彥
中    華    民    國      九十二      年      三      月    六    日
附錄：本判決論罪科刑法條：
刑法第三百三十五條第一項：
意圖為自己或第三人不法之所有，而侵占自己持有他人之物者，處五年以下有期徒刑
、拘役或科或併科一千元以下罰金。


司法院資訊處製作；財團法人民間司法改革基金會備份。
